【裁判字號】    98,簡上,576
【裁判日期】    990414
【裁判案由】    給付扣押款
【裁判全文】
臺灣臺北地方法院民事判決             98年度簡上字第576號
上  訴  人  全暐企業有限公司
法定代理人  甲○○○
訴訟代理人  林復宏律師
複代理人    高靜怡律師
訴訟代理人  林紹源律師
被上訴人    榮民工程股份有限公司
法定代理人  丙○○
訴訟代理人  劉志鵬律師
            王雪娟律師
            楊大德律師
被上訴人    李仲記營造廠有限公司
法定代理人  乙○○
上列當事人間請求給付扣押款事件，上訴人對於中華民國九十八
年六月二十二日臺灣臺北地方法院臺北簡易庭九十七年度北簡字
第二四０九０號第一審判決提起上訴，本院判決如下：
    主  文
原判決廢棄，發回本院臺北簡易庭。
    事實及理由
一、上訴人起訴主張：上訴人於民國九十五年十二月間，向臺灣
    板橋地方法院聲請對被上訴人李仲記營造廠有限公司（下稱
    李仲記公司）之財產為假扣押強制執行，經臺灣板橋地方法
    院囑託臺灣花蓮地方法院執行，並由臺灣花蓮地方法院以九
    十五年度執全助字第一八四號受理在案。被上訴人榮民工程
    股份有限公司（下稱榮工公司）所屬之花東施工處於接獲臺
    灣花蓮地方法院上開扣押命令後，具狀陳報被上訴人李仲記
    公司承攬被上訴人榮工公司「花蓮縣和平溪碧海水力發電工
    程第I-A標南溪壩與進水土木工程左岸邊坡穩定處理工作(二
    )及廢棄碴A1及C1部分工作(二)」截至收受假扣押強制執行
    之執行命令止，仍有工程計價款足夠全額扣押等語。上訴人
    取得對被上訴人李仲記公司請求給付工程款勝訴判決後，於
    九十六年十月十一日向臺灣板橋地方法院聲請假執行，嗣由
    臺灣板橋地方法院以九十六年度執字第七一一三九號裁定移
    送臺灣花蓮地方法院續為執行。並由臺灣花蓮地方法院以九
    十七年度執字第一五六四號受理在案。上訴人於九十七年三
    月十一日接獲臺灣花蓮地方法院執行命令，函文檢附被上訴
    人榮工公司之陳報狀，表示有工程計價款足夠執行，金額範
    圍如數予以扣押。詎料，同年三月二十一日，被告榮工公司
    竟然聲明異議，主張其所屬之花東施工處已於九十六年六月
    二日起裁撤…李仲記公司承攬榮工公司之工程因李仲記公司
    違反契約規定，於九十六年四月遭榮工公司終止工程契約，
    依榮工公司與李仲記公司之契約規定，榮工公司為完成該工
    程另行招商所增加費用由李仲記公司賠償等情，拒絕交付系
    爭標的金額。按強制執行法第一百十五條第一項規定，就債
    務人對於第三人之金錢債權為執行時，執行法院應發扣押命
    令禁止債務人收取或為其他處分，並禁止第三人向債務人清
    償。第三人不承認債務人之債權或其他財產權存在，或於數
    額有爭議或有其他得對抗債務人請求之事由時，應於接受執
    行法院命令後十日內，提出書狀，向執行法院聲明異議。第
    三人不於前項期間內聲明異議，亦未於執行法院命令，將金
    錢支付債權人，或將金錢、動產或不動產支付或交付執行法
    院時，執行法院得因債權人之聲請，逕向該第三人為強制執
    行。強制執行法第一百十九條第一項及第二項均訂有明文規
    定。經查，工程計價款係指承攬者當期就其工作施作程度可
    領取之承攬報酬而言，無任何附條件、期限等約定，與履約
    保證金或工程保固金等附條件債權不同。被上訴人榮工公司
    分別自九十五年十二月間假扣押強制執行階段及九十七年三
    月十一日均聲明其已依照法院執行命令，有工程計價款足夠
    執行金額範圍內為扣押。況且，已遭扣押之款項，除有法院
    執行命令或收取命令者外，被上訴人榮工公司不得擅自動用
    亦不得先行主張抵銷與被上訴人李仲記公司間之債務。今被
    上訴人榮工公司竟違抗執行命令，於假扣押執行程序中先表
    示已將標的金額全額扣押，復於本案執行程序中拒絕交付標
    的金額，上訴人自得對被上訴人榮工公司提起第三人異議之
    訴，以保債權。又本件執行程序中執行法院已核發收取命令
    （臺灣花蓮地方法院九十七執廉字第六一二四號執行命令）
    准債權人即上訴人向第三人即被上訴人榮工公司收取二十四
    萬元及自九十六年七月四日起算至清償日止按年息百分之五
    計算之利息，並賠償程序費用二千九百八十元、執行費二千
    一百八十八元（以上合計二十四萬五千一百六十八元），依
    實務見解，債權人已得本於「對第三人有收取權利」之身分
    起訴，請求判決第三人向自己為給付。倘認上訴人不得向被
    上訴人榮工公司直接請求給付，爰備位請求判決確認被上訴
    人李仲記公司對被上訴人榮民公司有二十四萬五千一百六十
    八元之債權存在，並命被上訴人榮工公司依執行命令向執行
    法院給付扣押款項。並先位聲明：(一)被上訴人榮工公司應給
    付上訴人二十四萬五千一百六十八元，及其中二十四萬元自
    九十六年七月四日起按年息百分之五計算之利息。(二)願供擔
    保請宣告假執行。備位聲明：(一)確認被上訴人李仲記公司對
    被上訴人榮工公司有二十四萬五千一百六十八元債權存在。
    (二)被上訴人榮工公司應將對被上訴人李仲記公司之二十四萬
    五千一百六十八元債務直接支付臺灣花蓮地方法院；(三)願供
    擔保請准宣告假執行。
二、按言詞辯論期日，不到庭之當事人未於相當時期受合法之通
    知者，法院應以裁定駁回到場當事人一造辯論判決之聲請，
    民事訴訟法第三百八十六條第一款定有明文。次按第一審之
    訴訟程序有重大之瑕疵者，第二審法院得廢棄原判決，而將
    該事件發回原法院，但以因維持審級制度認為必要時為限，
    民事訴訟法第四百五十一條第一項定有明文，此項規定，依
    同法第四百三十六條之一第三項規定，於簡易訴訟程序事件
    之第二審上訴程序準用之。
三、經查：
  (一)上訴人於原審起訴時，原以被上訴人榮工公司為被告，嗣於
    九十七年九月十九日具狀追加被告尚雍營造有限公司（即被
    上訴人李仲記公司）並變更訴之聲明，該書狀列「張方美」
    為被上訴人李仲記公司法定代理人。上訴人嗣於同月二十四
    日以民事陳報狀陳報尚雍營造有限公司變更名稱為李仲記營
    造廠有限公司，並改列法定代理人為李錫銘。嗣原審九十七
    年十二月十五日、九十八年二月九日、同年三月九日、同年
    四月十三日、同年六月八日之言詞辯論期日通知，均以李錫
    銘為被上訴人李仲記公司之法定代理人，並向臺北縣中和市
    ○○路五七號、桃園縣龍潭鄉○○路一五七巷十號為送達（
    九十七年十二月十五日言詞辯論期日通知僅送達於上開臺北
    縣中和市地址），而被上訴人李仲記公司均未於言詞辯論期
    日到庭，原審並於同年六月八日依上訴人之聲請，對於被上
    訴人李仲記公司為一造辯論判決，並同日辯論終結，同月二
    十二日宣判。
  (二)次查，經濟部以九十七年八月五日經授中字第０九七三二七
    五０八三０號函，廢止李仲記公司九十二年七月二十四日至
    九十五年三月三十日之變更登記案，該公司登記恢復經濟部
    九十年五月三十日經（90）中字第０九０三二五九七一０號
    函核准之登記狀態（即以李錫銘為董事）。惟李錫銘早於九
    十一年十二月十日死亡，李仲記公司於九十八年五月八日向
    經濟部中部辦公室申請負責人變更等登記，即改選乙○○為
    董事，上開各情，有李錫銘之戶籍謄本、相關登記資料影本
    在卷可憑。則原審對於李仲記公司所為言詞辯論期日通知，
    均難認合法，原審依上訴人之聲請，准其一造辯論判決，其
    訴訟程序有重大瑕疵，而李仲記公司法定代理人乙○○於本
    院準備程序陳稱：希望將本案發回請律師重新處理等語（本
    院九十九年四月十三日準備程序筆錄）。為維持審級制度，
    有發回原審更為裁判之必要。爰不經言詞辯論，將原判決廢
    棄，發回原審重行審理。
四、據上論結，本件上訴為有理由，依民事訴訟法第四百三十六
    條之一第三項、第四百五十一條第一項、第四百五十三條，
    判決如主文。
中    華    民    國    99    年    4     月    14    日
              民事第五庭    審判長法  官  薛中興
                                  法  官  莊書雯
                                  法  官  高偉文
以上正本係照原本作成。
本判決不得上訴。
中    華    民    國    99    年    4     月    14    日
                                  書記官  駱俊勳

司法院資訊處製作；財團法人民間司法改革基金會備份。
